【裁判字號】    91,易,44
【裁判日期】    920623
【裁判案由】    竊佔等
【裁判全文】
台灣雲林地方法院刑事判決                          九十一年度易字第四四號
    公  訴  人  台灣雲林地方法院檢察署檢察官
    被      告  巳○○
    選任辯護人  藍庭光律師
                林易玫律師
右列被告因竊佔等案件，經檢察官提起公訴（九十一年度偵字第一六九號、第一七０
號），並經檢察官擴張事實（九十一年度偵字第三三一六號），本院判決如左︰
    主  文
巳○○違反依建築法規定勒令停工之建築物，非經許可不得擅自復工之規定，未經許
可擅自復工，處有期徒刑陸月，如易科罰金以參佰元折算壹日。被訴竊佔如後附九十
一年十二月二十三日複丈結果圖說所示甲、乙、丙、丁、戊坐落在丑○○所有雲林縣
斗六市○○段一四五四號、國有同段一四五八－三號、雲林縣斗六市同段一四六０號
、子○○、寅○○○所有同段一四六一號範圍的土地部分，免訴。被訴竊佔如後附九
十一年十一月二十五日複丈結果圖說所示所示Ａ坐落在癸○○所有同段五二九號範圍
內的土地部分，無罪。
    事  實
一、巳○○於民國（下同）九十年一月間，在其妻賴葉秋華（另為不起訴處分）所有
    公正段（下同）一四五二地號及賴葉秋華向國有財產局承租之一四五四之四地號
    土地上，以賴葉秋華名義為起造人，委託丁○○建築師繪製建築地址為斗六市○
    ○里○○街一九五巷五八號鋼骨有壁建築物一棟之設計圖，並持向雲林縣政府申
    請建造執照，獲發九十年三月六日雲營建字第一四九號建造執照。惟巳○○卻
    未依設計圖施工，建物主體即越出北界，蓋到國有一四五八－三號土地及丑○○
    所有一四五四號土地內，且越出西界，蓋到賴葉秋華自己所有的一四六二號土地
    。因有丑○○之陳情，雲林縣政府經與設計建築師現場勘查結果，發現確有不依
    設計圖施工之情形，而於九十年四月二日，以九十府工建字第九００００二四一
    三二號函通知起造人賴葉秋華，依法勒令停工並辦理變更設計。該函件由巳○○
    收悉後，巳○○竟置之不理，未經許可，就前開已依法勒令停工之建築物，擅自
    要求承包商復工，並依上述越界範圍繼續興建至四樓；至同年六月六日，雲林縣
    政府再以九十府工建字第九００００四六八五八號函勒令停工，並命其於文到二
    個月內，拆除不合設計圖部分之建築物。惟巳○○亦置之不理，繼續施作上開建
    築物之興建工程，且主體建築外圍北邊的水泥空地、西邊的水泥空地、花圃，擴
    及到國有一四五八－三號土地、雲林縣斗六市一四六０號土地、子○○、寅○○
    ○共有之一四六一號土地。
二、案經台灣雲林地方法院檢察署檢察官偵查起訴。
    理  由
一、有罪部分：
    (一)被告巳○○坦白承認上述事實，並有建造執照影本、雲林縣政府九十府工建字
      第九００００二四一三二號函影本、九十府工建字第九００００四六八五八號
      函影本、建造執照設計申請書影本各一件、建物照片六張、原設計圖影本一件
      附卷可證（九十年度偵字第三八七一號卷第一－九頁），並有後附九十一年十
      二月二十三日複丈結果圖說一件可資佐證，事實已經可以認定。
    (二)被告巳○○的行為，違反建築法第九十三條依建築法規定勒令停工之建築物，
      非經許可不得擅自復工之規定，未經許可擅自復工罪。法官審酌：在本案之
      前，被告沒有犯罪前科，惟因越界之問題，與告訴人丑○○發生爭執，竟恐嚇
      、傷害告訴人丑○○，經法院判處有期徒刑三月、二月，為法官承辦之本院九
      十年度簡上字第九十八號案件，即台灣高等法院被告全國前案紀錄表所載之案
      件。而巳○○不接受主管機關的制止，執意造成的四樓鋼筋違章建築，雖然
      雲林縣政府應該依照建築法第九十三條規定予以強制拆除，惟這也相當凸顯被
      告蔑視政府的咸信。是以，雖然該條之刑罰雖然最高刑只有一年，法官亦認為
      應為中度量刑，處有期徒刑六月，並定易科罰金的折算標準。
二、免訴部分：
    (一)公訴意旨另以（此部分起訴範圍見本院卷第三七０頁背面、一四八頁背面、一
      二六頁背面）：巳○○意圖為自己不法之利益，於九十年一月底起，雇用不知
      情之辰○○、黃正福、曾榮三等人，建築事實欄所示之房屋，其主體建物、圍
      牆、及屋外花圃、水泥平地，竊佔如後附九十一年十二月二十三日複丈結果圖
      說所示：戊部分坐落在丑○○所有一四五四號土地部分的一０平方公尺，
      戊部分坐落在國有一四五八－三號土地的一三平方公尺，戊部分坐落在雲林
      縣斗六市一四六０號土地的０‧三平方公尺，戊部分坐落在子○○、寅○○
      ○所有一四六一號土地的三平方公尺，甲部分坐落在丑○○所有一四五四號
      土地部分的二平方公尺，甲部分坐落在國有一四五八－三號土地的七平方公
      尺，乙部分坐落在國有一四五八－三號土地的０‧二平方公尺，乙部分坐
      落在雲林縣斗六市一四六０號土地的一‧八平方公尺，丙部分坐落在國有一
      四五八－三號土地的０‧二平方公尺，丙部分坐落在雲林縣斗六市一四六０
      號土地的八‧三平方公尺，丙部分坐落在子○○、寅○○○所有一四六一號
      土地的二‧五平方公尺，丁部分坐落在雲林縣斗六市一四六０號土地的三平
      方公尺，丁部分坐落在子○○、寅○○○所有一四六一號土地的一一平方公
      尺。因認被告巳○○犯有刑法第三百二十條第二項之竊佔罪。
    (二)被告巳○○雇工興建之前述房屋，其主體建物、圍牆、及屋外花圃、水泥平地
      ，坐落在如後附九十一年十二月二十三日複丈結果圖說所示甲、乙、丙、丁、
      戊部分，業據法官囑託雲林縣斗六地政事務所派員會同勘驗屬實（本院卷第九
      六－九七頁，第一００－一０六頁），並製作如後附九十一年十二月二十三日
      複丈結果圖說。而除一四六二號、一四五二號土地為被告巳○○之妻賴葉秋華
      所有，一四五四－四號土地為賴葉秋華向國有財產局承租之土地，一四六一號
      土地為子○○、寅○○○共有，一四六０號土地為斗六市所有，一四五八－三
      號土地為國有，一四五四號土地原為國有，於八十二年九月二十七日因買賣而
      移轉登記予丑○○，有各該土地登記簿謄本在卷可證（本院卷第五八－六二頁
      ）（九十年度他字第三四四號卷第五－七頁）（九十年度他字第六三三號卷第
      五八－五九頁）。
    (三)被告巳○○辯稱：其在七十八年間建築舊屋時，圍牆北界、西界即已坐落在如
      後附九十一年十二月二十三日複丈結果圖說所示甲、乙、丙、丁、戊部分，距
      離告訴人向檢察官提出告訴之九十年四月二十四日（見告訴狀收文章），已超
      過十年，追訴權時效已完成。
    (四)經查：
      如後附九十一年十二月二十三日複丈結果圖說所示一四五四號土地，其現狀
        為東西向的一條水溝，南北兩邊各有砌石的駁坎，北岸低、南岸高，有現場
        照片可證（本院卷第一０四、一０五頁）。而水溝北邊為一四五五號土地，
        丑○○主張該土地為其於七十七年向雲林縣政府標得（本院卷第一七四頁正
        面），至於水溝南邊則為被告巳○○以其妻名義在一四五四－四、一四五二
        號土地上興建的上述房屋，及證人卯○○坐落在一四五四－五號土地上的房
        子、證人辛○坐落在一四五四－六號土地上的房子，為被告巳○○、證人辛
        ○、卯○○供明。
      被告及證人丑○○均指稱上述水溝兩岸的砌石駁坎是七十八年做的，而自當
        時做了水溝兩岸的砌石駁坎後，證人辛○、卯○○證稱未再拆除重做，樣子
        沒有變（本院卷第二四五頁正面、二五０頁正面）。
      關於上述水溝兩岸的砌石駁坎，到底是誰做的，被告堅稱七十八年時，是其
        與鄰人辛○、卯○○等共同出資，由其請監工庚○○雇工建造的，丑○○則
        堅稱是其父劉武松請戊○○轉包給別人做的。而查：
        (1)雙方的說法南轅北轍：
          (甲)巳○○的鄰居辛○、卯○○，證人甲○○、丙○○、乙○○均與巳○○
            所述相符，且均證稱當時做的是南北兩岸（本院卷第000－0000
            頁、第二七七－二九０頁，第三０四－三二三頁）。
          (乙)證人戊○○所述與丑○○相符，且證稱當時做的是南北兩岸（本院卷第
            一六三－一六九頁），丑○○甚且透過檢察官提出估價單明細、收據等
            為證（原本在本院卷證物袋，影本在三九九－四０六頁）。
        (2)法官認為，庚○○的證詞最值得重視。
          (甲)庚○○證稱（本院卷第二九０－三０三頁）：
            法官請辯護人詰問證人庚○○
            （請審判長提示勘驗照片第十六張至二十六張給證人看）
            辯護人問
                照片上的水溝的工程是誰去做？
            ‧‧‧‧‧‧‧‧‧‧‧‧
            證人庚○○答
                砌石護岸是我作，七十八年十一月我退伍第五天我僱工做的，我受
                僱賴先生，因選舉關係認識賴先生。
                護岸是請李良雄他是壹個小包商，他帶師傅過來作，我在現場。
            ‧‧‧‧‧‧‧‧‧‧‧‧
            辯護人問
                砌石部分你怎麼跟李良雄接洽？
            證人庚○○答
                這位歐吉桑（手指在庭甲○○）我很久沒有遇到他，是選舉認識，
                他說有認識砌石的人，我透過他介紹。
            辯護人問
                工程除了李良雄還有誰作？
            證人庚○○答
                他帶好幾位師傅來做。
            辯護人問
                那些師傅你認識？
            證人庚○○答
                十幾年我可能還有一點印象。
            辯護人問
                駁坎範圍，長度、寬度？
            證人庚○○答
                我沒有實際丈量，隔壁有好幾位歐巴桑他來跟我說他們要一起作，
                他們後面的廚房出來，本來就有一點石頭護岸，不精緻，跟我說他
                們要一起作，大家就按長度分擔費用。
            辯護人問
                記得有幾戶，除了被告之外？
            證人庚○○答
                至少往上還有二戶，應該還有二戶。
            辯護人問
                你們駁坎是作幾邊？
            證人庚○○答
                作單邊。
            辯護人問
                為什麼只有作單邊？
            證人庚○○答
                因這邊的地那時候不那麼鬧熱，每個人都有私心都要保護自己的地
                不要被水流沖刷。
            辯護人問
                每戶人家出資多少？
            證人庚○○答
                二、三萬吧，他們都是直接交給李良雄，不透過我。
            辯護人問
                當初還沒有做駁坎之前水溝現況？
            證人庚○○答
                平常沒有下雨，也是有水，醫院會排出廢水，都排到那裡去。
            辯護人問
                當初為何要做駁坎？
            證人庚○○答
                我是受僱老闆，老闆巳○○要蓋房子，這邊要動工，動工時隔壁歐
                巴桑出來協商、參觀，有討論到水溝的問題，就有修護原有護岸的
                提議，遇到江先生介紹，就直接作，歐巴桑他們原來水溝有用石頭
                砌起來，是用石頭疊起來的。
            辯護人問
                作護岸材質是什麼？
            證人庚○○答
                水泥沙，卵石。
            辯護人問
                當初作時另一邊沒有做，另一邊的地主？
            證人庚○○答
                不知道誰是地主，也沒有人來做。
                不過另一邊水溝的形狀也有既成的樣子，沒有水流切割，很穩定。
辯護人問
                當初作工程時另一邊地形如何？
            證人庚○○答
                空地。
            辯護人問
                有無任何作物？
            證人庚○○答
                沒有。
                但是賴先生房子快蓋好時，另一邊有要蓋大樓。
            辯護人問
                他們現在蓋好？
            證人庚○○答
                蓋好。
            辯護人問
                是蓋在那裡？
            證人庚○○答
                蓋在這條水溝的另一邊，有一段距離，不是很近。
            辯護人問
                當初你們蓋房子時賴先生這邊土地使用狀況如何，你們作護岸賴先
                生這邊的土地？
            證人庚○○答
                因為他有申請建照，當初有人來指定建築線。
            辯護人問
                他們土地上有無建物？
            證人庚○○答
                沒有建物，有建物是隔壁歐巴桑。
            （辯護人詰問完畢）
    法官請檢察官詰問證人
            （請審判長提示勘驗照片第二十張給證人看）
            檢察官問
                剛才說護岸只有作一邊是作那邊？
            證人庚○○答
                靠近賴先生這邊。
            檢察官問
                為何照片看起來另一邊也有作護岸？
            證人庚○○答
                這當初應該沒有做這邊，這邊我沒有印象。
            檢察官問
                你確定當時只有作一邊？
            證人庚○○答
                確定。
            ‧‧‧‧‧‧‧‧‧‧‧‧
            檢察官問
                你七十八年十一月退伍後就去巳○○的地方工作，八十二年離職，
                在你在職的這段期間另一邊的護岸有無蓋起來？
            證人庚○○答
                沒有。
                賴先生的公館建築期間十個月左右，我就離開，就沒有在那工地出
                入，就到別的工地。
            檢察官問
                他的公館什麼時候開始蓋？
            證人庚○○答
                也是十一月。
            檢察官問
            你退伍後才開始蓋？
            證人庚○○答
                是，但是我去時他整地已經完成。
            檢察官問
                他的公館是否準時完工？
            證人庚○○答
                我不是很確定，但是應該在十個月到十一月之間。
            檢察官問
                十個月到十一個期間是從什麼時候開始算？
            證人庚○○答
                我退伍開始算。
            檢察官問
                你的意思你在七十九年十月前後離開那工地？
            證人庚○○答
                是。
            檢察官問
                你在離開工地之前確定另一邊的護岸沒有蓋起來？
            證人庚○○答
                很抱歉這我很模糊，我沒辦法肯定另一邊有無作，應該是沒有。
            檢察官問
                你說那地方的現狀是有個簡單的護岸，為何其他人說有個水泥管？
            證人庚○○答
                （證人指勘驗照片第二十張下方已經鋪設水泥蓋的地方）那裡以前
                是水泥管。
            檢察官問
                為何其他人住戶說當時是作二邊？
            證人庚○○答
                應該是一邊。
            檢察官問
                到底有多少住戶參加出錢、提議作駁坎？
            證人庚○○答
                我不大清楚，我知道賴先生過來那二戶有參加。
            檢察官問
                你說不太清楚，是你記不清楚還是沒有參與整個過程？
            證人庚○○答
                沒有參與整個過程。
            檢察官問
                你有辦法確定水溝北邊的地主沒有參與要做駁坎這件事？
            證人庚○○答
                這我沒辦法確定。
            檢察官問
                現場在做的李良雄雇工人來做施工期間多長？
            證人庚○○答
                一、二個星期。
            檢察官問
                何時開始來施工？
            證人庚○○答
                十一月中下旬。
            檢察官問
                整個工程你在巳○○公館建築期間你有注意到他們砌石施作的情形
                ？
            證人庚○○答
                因為他這邊作，我們作地基工程，遇到會打招呼。
            檢察官問
                距離很近？
            證人庚○○答
                很近十幾公尺。
            檢察官問
                你打招呼的是什麼人？
            證人庚○○答
                李良雄。
            檢察官問
                他有到現場施工？
            證人庚○○答
                他會帶工人到現場。
            （檢察官詰問完畢）
            法官請辯護人反詰問證人
            辯護人問
                護岸做起來之前隔壁鄰居有疊大石頭起來，對面呢？
            證人庚○○答
                應該沒有，印象中那邊都是空地。
            辯護人問
                水溝的情形？
            證人庚○○答
                印象中沒有，因那裡沒有住戶，沒有人管理。
            辯護人問
                水溝二邊高度有無一樣？
            證人庚○○答
                這邊比較高，還沒開發那邊比較低。
          (乙)法官認為，證人庚○○證稱巳○○等水溝南邊的住戶只是做南岸的砌石
            駁坎，是「因這邊的地那時候不那麼鬧熱，每個人都有私心都要保護自
            己的地不要被水流沖刷。」值得採信。因為，當時的水溝北岸既然是劉
            孟宗的地，水溝南岸是巳○○妻子賴葉秋華等人的土地，雙方何以要花
            個幾萬元，甚至幾十萬元為對方做砌石駁坎來保護對方的地？從而，法
            官認為，雇工在水溝岸做砌石，固然大概在同一時期，不過是雙方就自
            己的一邊付錢的。而也因為造砌石護岸時，各為其主，以致於證人陳善
            亮就北岸是否也在當時造砌石護岸，原來證稱「沒有」，繼之則證稱「
            很抱歉這我很模糊，我沒辦法肯定另一邊有無作，應該是沒有。」檢察
            官再追問「你有辦法確定水溝北邊的地主沒有參與要做駁坎這件事？」
            時，證人庚○○答「這我沒辦法確定。」
      七十八年時，既是各自使用水溝南北的土地，被告巳○○也占用水溝南邊的
        國有土地（一四五四－四號土地迄今仍然為國有土地），則巳○○在七十八
        年時占用的土地範圍，北界即以護岸為界。被告認為其當時竊佔的範圍即是
        該護岸的範圍，惟檢察官以被告、證人所供興建駁坎是為了環境衛生、居家
        安全等因素，因而認為被告巳○○當時並無竊佔犯意。被告在七十八年時的
        主觀意念，確實不易判定。惟法官認為，因追訴時效完成，應為免訴判決，
        若認定被告當時即有竊佔犯意，反而是有利於被告的認定。罪疑惟輕原則，
        揭示事實不明時，利益應歸於被告的原則，從而，法官認為，本於此一原則
        ，應認為被告巳○○於七十八年時，對於水溝南邊護岸即有竊佔之意思。
      對照上述建物於九十年建築前，水溝南邊護岸的位置（本院卷第二一五、二
        一五－一頁自本院向雲林縣政府借調的建造執照卷內翻印的照片），以及九
        十年新建建物外圍水泥地的位置（本院卷第一０三頁背面編號一五、一六照
        片），現今的位置並未超越七十八年間南邊護岸底部。
      至於建物外圍西界，如後附九十一年十二月二十三日複丈結果圖說所示甲、
        乙、丙、丁部分，對照告訴人提供的被告系爭建物南邊另一舊建物（見本院
        卷第二九頁照片右邊之建物），其西界圍牆在七十九年十一月二十二日的二
        張照片、八十三年一月十七日的照片（本院卷第二一一頁），可以看出系爭
        建物西界外圍的花圃、水泥地（本院卷第一０一頁編號五、六照片），應是
        在七十八年所蓋舊建物的圍牆範圍內。
      按案件時效已完成者，應諭知免訴之判決，刑事訴訟法第三百零二條第二款
        定有明文。是以，此部分已因追訴權時效完成，而應為免訴判決。
三、無罪部分（即九十一年度偵字第二三一六號移送併案部分）：
    (一)公訴意旨另以：巳○○明知其草嶺建設公司在位於雲林縣斗六市○○段（下同
      ）五三三、五三五、五三六號土地上建造「賓士尊爵社區」建築物，在建築物
      西北面，緊鄰受天宮主任委員癸○○所有五二九號土地，意圖為自己不法之利
      益，在九十一年六月十九日之前某日起，雇用不知情之不詳員工多人，向西北
      方向逾越界址，在癸○○土地上構築排水溝渠、種植竹木、搭建廣告棚架，並
      鋪設碎石地面，而竊佔如後附九十一年十一月二十五日複丈結果圖說所示所示
      Ａ坐落在癸○○所有五二九號範圍內的土地。因認被告巳○○犯有刑法第三百
      二十條第二項之竊佔罪。
    (二)按檢察官就被告犯罪事實，應負舉證責任，並指出證明之方法，刑事訴訟法第
      一百六十一條第一項規定甚明。次按不能證明被告犯罪者，應諭知無罪之判決
      ，同法第三百零一條第一項也有明文規定。而刑事訴訟法九十一年二月八日修
      正後，移送併案的動作有了不同的意義：
      舊法時期，對被告犯罪事實的證明義務併存於檢察官及法院，而且實務操作
        結果，對於起訴事實以外的裁判上一罪事實，通常由法院職權調查。因此，
        檢察官移送併案，可以解釋為「督促法院職權調查」。
      然而，新法實施後，刑事訴訟法第一百六十一條第一項規定「檢察官就被告
        犯罪事實，應指出證明之方法」，被告犯罪事實既應由檢察官指出證明之方
        法，則於指出證明方法之前，即應先確定所欲證明之「被告犯罪事實」，從
        而，在「陳述起訴要旨」的程序，檢察官應陳述全部之事實（含原起訴之事
        實，及起訴後各地檢署移送併案之事實）。亦即，被告犯罪事實是否擴張、
        罪名是否變更，均涉及控訴範圍，及被告的防禦需要，檢察官即應併予指明
        。進一步說，併案之事實，亦為檢察官應證明之事實，檢察官既已認為被告
        就併案部分犯罪，而為移送併案，即已有為了證明該部分事實，而有所主張
        的意思。從而，本案部分有罪，併案部分證據不足者，即應不另為無罪諭知
        ；本案部分免訴，併案部分證據不足者，即應另為無罪之諭知。
    (三)五二九號土地為癸○○所有，土地登記簿謄本一件在卷可證（本院卷第一三二
      頁）。而被告負責之建設公司，在如後附九十一年十一月二十五日複丈結果圖
      說所示所示Ａ坐落在癸○○所有五二九號範圍內的土地，構築排水溝渠、種植
      竹木、搭建廣告棚架、鋪設碎石地面，為被告所承認，且據法官囑託雲林縣斗
      六地政事務所派員會同勘驗屬實（本院卷第九六－九九頁），並製作如後附九
      十一年十一月二十五日複丈結果圖說所示。
    (四)被告巳○○辯稱癸○○上述土地已經捐給受天宮使用，而被告是受天宮百業爐
      主，曾經徵得部分委員的同意，美化該地方環境、增設排水溝，使得雙方受益
      ，至於種植竹木一事，癸○○積極反對，被告事後也已拆除，均無竊佔犯意云
      云。
    (五)經查：
      告訴人癸○○於九十一年九月二十日到法院表示「‧‧‧廟後土地本來是凹
        陷的，後來是被告去填的，填好後就種竹子在我們的地上，他說要美化，但
        他沒有跟我們講。」「‧‧‧這事我不再追究。我代表廟方不再追究。」（
        本院卷第四０－四二頁）
      證人即受天宮的委員己○○證稱「賴董事長是大善人，廟裡缺錢跟他募款都
        有。」「那裏本來就是壹個大水池他把他的地要蓋房子的部分填起來，剩下
        廟後面有部分水池，因廟沒有經費，我就拜託賴董順便也請他把該水池填起
        來。」「巳○○有作壹個排水溝，我們的廚房再用水管接到排水溝。」「本
        來那裏是水池，很臭，我拜託他們填，他們就順便幫我們鋪碎石。」（本院
        卷第三七八－三八二頁）
      法官認為，該地既供受天宮使用，而被告涉嫌竊佔的地方既然原為水池，則
        巳○○將之填平後，構築排水溝，鋪設碎石地面等，雖然明顯的有利於被告
        建物之銷售，卻也有利於受天宮之環境衛生，則尚難遽認己○○的證詞不可
        採信。而癸○○無意追究的態度，讓人懷疑事情是否起因於溝通不良。從而
        本於罪疑惟輕之原則，自應認為證據不足，應為無罪之判決。
參、據上論斷，應依刑事訴訟法第二百九十九條第一項前段、第三百零一條第一項、
    第三百零二條第二款，建築法第九十三條，刑法第十一條前段、第四十一條第一
    項前段，罰金罰鍰提高標準條例第二條，判決如主文。
本案經檢察官壬○○偵查起訴，並親自到庭執行職務。
中      華      民      國      九十二  年      六      月    二十三    日
                                      台灣雲林地方法院刑事第一庭
                                              法  官  林  輝  煌
右正本證明與原本無異。
如不服本判決，應於送達後十日內向本院提出上訴狀（須附繕本），上訴於台灣高等
法院台南分院。
告訴人或被害人對於本判決如有不服，而請求檢察官上訴者，其上訴期間之計算以檢
察官收受判決正本之日期為準。
                                              書記官  陳  美  華
中      華      民      國      九十二  年      六      月    二十三    日
附錄本案論罪科刑法條全文：
建築法第九十三條
  依本法規定勒令停工之建築物，非經許可不得擅自復工；未經許可擅自復工經制止
  不從者，除強制拆除其建築物或勒令恢復原狀外，處一年以下有期徒刑、拘役或科
  或併科三萬元以下罰金。
（註：本條文原為「依本法規定勒令停工之建築物，非經許可不得擅自復工未經許可
擅自復工經制止不從者，除強制拆除其建築物或勒令恢復原狀外，處一年以下有期徒
刑，拘役或科或併科六千元以下罰金。」該條文之罰金數額，於七十二年八月二十七
日經司法院、行政院以台七十二規字第一五八二六號令發布提高三倍；並自七十二年
九月一日起施行；惟於建築法第九十三條於七十三年十一月七日總統令修正公布時，
已將罰金數額提高為為現行規定之三萬元，因而不再援引罰金罰鍰提高標準條例第一
條前段之規定予以提高。）


司法院資訊處製作；財團法人民間司法改革基金會備份。
